【裁判字號】    97,訴,1385
【裁判日期】    980109
【裁判案由】    強盜
【裁判全文】
臺灣雲林地方法院刑事判決              97年度訴字第1385號
公  訴  人  臺灣雲林地方法院檢察署檢察官
被      告  乙○○
                    國民
            丙○○
                    國民
上二人共同
指定辯護人  陳呈雲律師
上列被告等因強盜案件，經檢察官提起公訴（97年度偵字第5678
號）及移送併辦（97年度偵字第6043號），本院判決如下：
    主  文
乙○○、丙○○共同犯攜帶兇器強盜罪，均累犯，各處有期徒刑
柒年陸月；又共同犯強盜罪，均累犯，各處有期徒刑伍年陸月。
均應執行有期徒刑玖年。
    事實及理由
一、犯罪事實：
    乙○○前因竊盜、毒品案件，經臺灣臺南地方法院於民國96
    年01月09日、96年07月18日，以95年度簡字第3424號、96年
    度訴字第204 號判決判處有期徒刑5 月、9 月確定，嗣經裁
    定減刑，於97年04月28日縮刑期滿執行完畢；丙○○前因肅
    清煙毒條例、搶奪等案件，經本院於86年01月06日，以85年
    度訴字第428 號判決判處應執行有期徒刑2 年，緩刑5 年確
    定，又因竊盜、搶奪及毒品等案件，經本院分別於88年11月
    28日、89年03月27日、89年01月22日，以88年度易字第730
    號、88年度訴字第423 號、88年度訴字第389 號判決判處有
    期徒刑6 月、3 年6 月、7 月確定，前所宣告緩刑乃遭撤銷
    ，上揭各罪接續執行，於94年09月17日假釋出監，95年03月
    08日縮刑期滿，未經撤銷假釋視為執行完畢。詎其2 人仍不
    知悔悟，因施用毒品缺錢花用，遂共同基於意圖為自己不法
    所有之犯意聯絡，隨機尋找作案目標，分別為下列強盜行為
    ：
(一)、於97年11月02日上午09時50分許，由乙○○駕駛向吳慶雲所
    借用，車牌號碼7929－UL號自用小客車搭載丙○○，沿雲林
    縣東勢鄉○○○○ 號道路由南往北行駛，行經該路5.9 公里處
    ，見甲○○獨自騎乘機車，先以所駕駛車輛將甲○○逼迫至
    路旁停車後，由丙○○持放置在該自用小客車置物箱內客觀
    上足對人身安全產生危害之藍波刀1 支，下車持該藍波刀抵
    住甲○○頸部，至使甲○○不能抗拒，乙○○見丙○○已控
    制甲○○，隨即下車，強行將甲○○戴於手上之金戒指（2
    錢65分重）取下，得手後據為己有，隨即駕駛上開自用小客
    車一同逃逸。
(二)、於97年11月05日上午09時25分許，由丙○○騎乘車號908-BD
    F 號機車搭載乙○○，至雲林縣北港鎮灣內64之1 號（起訴
    書誤載為雲林縣四湖鄉新庄25之1 號）丁○○經營之雜貨店
    ，2 人進入該雜貨店後，見丁○○獨自1 人看店，遂先佯裝
    購物並向丁○○借用衛生紙，趁丁○○找尋衛生紙之際，丙○○立即徒手摀住丁○○口部，以防丁○○呼救，同時將丁○○右手反折在後，至使丁○○不能抗拒，乙○○則強行將
    丁○○戴於手上之金戒指（2 錢84分重）取下，得手後據為
    己有，迅即逃離現場。乙○○嗣後持上開強盜所得金戒指2
    只變賣，所得款項與丙○○共同花用完畢。嗣於97年11月05
    日上午11時30分許，經警循線查獲，並在吳慶雲所有上開車
    輛扣得藍波刀1 支，而悉上情。
二、認定犯罪事實所憑之證據及理由：
(一)、證據能力部分：
    按被告以外之人於審判外之陳述，雖不符傳聞證據得為證據
    之例外規定，而經當事人於審判程序同意作為證據，法院審
    酌該言詞陳述或書面陳述作成時之情況，認為適當者，亦得
    為證據。當事人、代理人或辯護人於法院調查證據時，知有
    第159 條第1 項不得為證據之情形，而未於言詞辯論終結前
    聲明異議，視為有前項之同意，刑事訴訟法第159 條之5 定
    有明文。被告乙○○、丙○○及其等辯護人對於檢察官所舉
    書面證據及本院提示之證據，於本院審理時均表示同意作為
    證據使用或未聲明異議，本院審酌該證據之取得過程並無瑕
    疵，與本案待證事實間復具有相當之關聯性，自得採為證據
    。
(二)、證明力部分：
    上揭犯罪事實欄(一)、(二)之事實，業據被告乙○○、丙○○迭
    次於警詢時、偵查中及本院羈押訊問、審理時坦承不諱，核
    與被害人甲○○、丁○○於警詢、偵查之指訴及證人陳秀慧
    於警詢時證述情節，大致相符。並有查獲現場照片4 張、監
    視器錄影畫面翻拍照片1 張、朝日真鑽金飾買入登記簿在卷
    可稽及被告二人強盜被害人甲○○財物時，被告丙○○持以
    押住甲○○之藍波刀1 支扣案可證，足認被告乙○○、丙○○之自白與事實相符，應堪採信。本件事證明確，被告二人
    上開犯行，均堪以認定。
三、論罪科刑之理由：
(一)、按刑法第321 條第1 項第3 款所謂之「兇器」，其種類並無
    限制，凡客觀上足對人之生命、身體、安全構成威脅，具有
    危險性之兇器均屬之（最高法院79年臺上字第5253號判例以
    旨參照）。次按刑法第328 條之強盜罪所謂「不能抗拒」，
    乃指行為人所為之強暴、脅迫等不法行為，就當時之具體事
    實，依『社會一般通念』予以『客觀』判斷，足使被害人身
    體上或精神上達於不能或顯難抗拒之程度，縱未經抗拒或抗
    拒失敗均屬之，有最高法院81年度臺上字第867 號判決意旨
    可參。
(二)、查扣案之藍波刀1 支為金屬製品，質地堅硬，全長23公分，
    握把部分長約10公分，刀刃已開鋒，刀鋒銳利，外部套以塑
    膠尼龍繩套，業據本院當庭勘驗明確，製有勘驗筆錄在卷可
    參，扣案藍波刀若持以行兇，客觀上足以對人之身體、生命
    構成威脅，具有殺傷力，自屬刑法第321 條第1 項第3 款之
    兇器。又被告乙○○、丙○○強盜之過程，係持藍波刀，抵
    住被害人甲○○頸部或反折被害人丁○○手部，並強行將被
    害人甲○○、丁○○手上金戒指取走，被害人甲○○、丁○○，雖於案發當時未有抵抗，但任何人處於與被害人二人同
    一情境下，客觀上均足以抑制有抵抗行為，身體上或精神上
    均達不能或顯難抗拒之程度，遑論被害人甲○○為年滿80歲
    之老人，丁○○則為年滿76歲之老人，被告二人上開行為，
    核屬強暴、脅迫行為無訛。是以，核被告乙○○、丙○○於
    犯罪事實(一)所為，係犯強盜罪而有刑法第321 條第1 項第3
    款之情形，成立刑法第330 條第1 項之攜帶兇器加重強盜罪
    ；於犯罪事實(二)所為，則係犯刑法第328 條第1 項強盜罪。
    另移送併辦（97年度偵字第6043號）部分與起訴部分即上開
    犯罪事實(二)為同一事實，屬同一之案件，為起訴效力所及，
    本院自應併予審理，附此敘明。
(三)、被告二人就犯罪事實(一)、(二)之強盜犯行間，均有犯意聯絡及
    行為分擔，應依刑法第28條之規定，論以共同正犯。
(四)、被告二人前後二次強盜犯行，犯意各別，罪名互異，應予分
    論併罰。
(五)、被告乙○○前因竊盜、毒品案件，經臺灣臺南地方法院於96
    年01月09日、96年07月18日，以95年度簡字第3424號、96年
    度訴字第204 號判決判處有期徒刑5 月、9 月確定，嗣經裁
    定減刑，於97年04月28日縮刑期滿執行完畢；丙○○前因肅
    清煙毒條例、搶奪等案件，經本院於86年01月06日，以85年
    度訴字第428 號判決判處應執行有期徒刑2 年，緩刑5 年確
    定，又因竊盜、搶奪及毒品等案件，經本院分別於88年11月
    28日、89年03月27日、89年01月22日，以88年度易字第730
    號、88年度訴字第423 號、88年度訴字第389 號判決判處有
    期徒刑6 月、3 年6 月、7 月確定，前所宣告緩刑乃遭撤銷
    ，上揭各罪接續執行，於94年09月17日假釋出監，95年03月
    08日縮刑期滿，未經撤銷假釋視為執行完畢，有臺灣高等法
    院被告前案紀錄表在卷可按，被告二人均於有期徒刑執行完
    畢後，再故意犯本件有期徒刑以上之各罪，均應依刑法第47
    條第1 項規定，論以累犯，並就所犯二罪，各加重其刑。
(六)、本院審酌，被告乙○○前有竊盜、肅清煙毒條例、毒品危害
    防制條例、偽造有價證券、詐欺等犯罪前科；被告丙○○前
    有肅清煙毒條例、竊盜、搶奪、毒品等犯罪前科，均素行不
    佳，被告二人有施用毒品犯行已有可議，仍不思努力工作賺
    取金錢，竟圖以強盜之方式，滿足其以金錢購買毒品之需求
    ，品行亦有不端，又甲○○、丁○○均係年滿70、80歲之老
    人，其二人光天化日下，持刀在大馬路邊或進入丁○○經營
    之雜貨店，以暴力行為強取甲○○、丁○○手上之金戒指，
    對甲○○、丁○○心理上及生活上造成之恐懼甚大，被告二
    人強盜之金戒指，價值不低，分別變賣得款新臺幣7,000 元
    及7,700 元，被告二人之犯罪手段、情節、所得及所生危害
    均不輕。惟考量被告二人均坦承犯行，犯後態度尚稱良好，
    暨被告乙○○失業，為國中畢業，教育程度不高，未婚；被
    告丙○○與其父親從事資源回收工作，為國中肄業，教育程
    度不高，未婚，公訴人具體求處被告二人應執行刑為有期徒
    刑9 年，尚屬適當，及其他一切情狀，分別量處如主文所示
    之刑，並均定其二人應執行之刑。
(七)、扣案藍波刀1 支，雖係供被告二人為犯罪事實(一)之強盜犯行
    所用之物，惟被告丙○○供稱是自吳慶雲車上置物箱所拿取
    ，並非被告二人所有，爰不予宣告沒收。
四、應適用之法律：
(一)、刑事訴訟法第299條第1項前段。
(二)、刑法第28條、第328 條第1 項、第330 條第1 項、第47條第
    1 項、第51條第5款。
本案經檢察官江柏青到庭執行職務。
中    華    民    國    98    年    1     月     9    日
            刑事第六庭    審判長法  官  廖國勝
                                法  官  黃楹榆
                                法  官  李秋瑩
以上正本證明與原本無異。
如不服本判決，應於收受判決後10日內向本院提出上訴書狀，並
應敘述具體理由；其未敘述上訴理由者，應於上訴期間屆滿後20
日內向本院補提理由書（均須按他造當事人之人數附繕本）。「
切勿逕送上級法院」。
                                書記官  邱明通
中    華    民    國    98    年    1     月     9    日
附錄本案論罪科刑法條全文：
中華民國刑法第328條
意圖為自己或第三人不法之所有，以強暴、脅迫、藥劑、催眠術
或他法，至使不能抗拒，而取他人之物或使其交付者，為強盜罪
，處5 年以上有期徒刑。
以前項方法得財產上不法之利益或使第三人得之者，亦同。
犯強盜罪因而致人於死者，處死刑、無期徒刑或 10 年以上有期
徒刑；致重傷者，處無期徒刑或 7 年以上有期徒刑。
第 1 項及第 2 項之未遂犯罰之。
預備犯強盜罪者，處 1 年以下有期徒刑、拘役或 3 千元以下罰
金。
中華民國刑法第330條
犯強盜罪而有第 321 條第 1 項各款情形之一者，處 7 年以上有
期徒刑。
前項之未遂犯罰之。


司法院資訊處製作；財團法人民間司法改革基金會備份。
